【裁判字號】    99,訴,102
【裁判日期】    990505
【裁判案由】    搶奪等
【裁判全文】
臺灣苗栗地方法院刑事判決               99年度訴字第102號
公  訴  人  臺灣苗栗地方法院檢察署檢察官
被      告  癸○○
選任辯護人  葉天昱律師
上列被告因贓物案件，經檢察官提起公訴（98年度偵字第5275號
），本院判決如下：
    主    文
癸○○故買贓物，共玖罪，各處附表宣告刑欄所示之刑。應執行
有期徒刑壹年陸月，如易科罰金，以新臺幣壹仟元折算壹日。
    犯罪事實
一、戊○○於附表所示之時間、地點搶奪丁○○等人如附表所示
    之皮包、金項鍊等財物，並將上開搶得之項鍊等金飾，交由
    子○○變賣（戊○○、子○○2 人另予審理）。而癸○○係
    苗栗縣苗栗市○○路1079號「日月發銀樓」之負責人，明知
    子○○歷次所攜來如附表所示之項鍊等金飾，係屬贓物，仍
    於附表所示之歷次搶奪時間後之接近時間內，予以買受。嗣
    戊○○因另案通緝經警逮捕後自首上開搶奪並供出銷贓方式
    ，始為警循線查獲上情。
二、案經苗栗縣警察局苗栗分局報告臺灣苗栗地方法院檢察署檢
    察官偵查起訴。
    理  由
一、認定犯罪事實所憑之證據及理由：
  (一)關於證據能力：
  1.證人子○○、陳文堂於本院審理時之證述均有證據能力：
    上開證人2 人於審理期日，均經合法調查，均有證證據能力
    。
  2.證人戊○○、子○○2 人於檢察官偵訊時之證述，均有證據
    能力：
    按被告以外之人於偵查中向檢察官所為陳述，除顯有不可信
    之情況者外，得為證據，刑事訴訟法第159 條之1 第2 項定
    有明文。偵查中對被告以外之人（包括證人、鑑定人、告訴
    人、被害人及共同被告等）所為之偵查筆錄，或被告以外之
    人向檢察官所提之書面陳述，性質上均屬傳聞證據。惟現階
    段刑事訴訟法規定檢察官代表國家偵查犯罪、實施公訴，依
    法其有訊問被告、證人及鑑定人之權，證人、鑑定人且須具
    結，而實務運作時，檢察官偵查中向被告以外之人所取得之
    陳述，原則上均能遵守法律規定，不致違法取供，其可信度
    極高，職是，被告以外之人前於偵查中已具結而為證述，除
    反對該項供述得具有證據能力之一方，已釋明「顯有不可信
    之情況」之理由外，不宜以該證人未能於審判中接受他造之
    反對詰問為由，即遽指該證人於偵查中之陳述不具證據能力
    。且所謂不可信之情況，法院應審酌被告以外之人於陳述時
    之外在環境及情況，例如：陳述時之心理狀況、有無受到外
    力干擾等，以為判斷之依據。從而，證人戊○○、子○○經
    檢察官訊問時，係以證人之身分陳述，經告以具結義務及偽
    證處罰後，於命證人朗讀結文後具結，其係於負擔偽證罪之
    處罰心理下證述，並以具結擔保其供述之真實性，又無受其
    他不當外力干擾之情形，依上揭說明，其於偵查中之證言，
    自具有證據能力，依刑事訴訟法第159 條之1 第2 項之規定
    ，得為證據。
  3.被害人丁○○、傅彭秋瑛、乙○○○、庚○○○、己○○○
    、甲○○、辛○○、丙○○、壬○○於警詢中之供述；及被
    害人丁○○、傅彭秋瑛、丙○○等人在偵訊中之陳述，均有
    證據能力：
    按被告以外之人於審判外之言詞或書面陳述，除法律有規定
    者外，不得作為證據。又按被告以外之人於審判外之陳述，
    雖不符合同法第159 條之1 至第159 條之4 之規定，但經當
    事人於審判程序同意作為證據，法院審酌該言詞陳述或書面
    陳述作成時之情況，認為適當者，亦得為證據；當事人、代
    理人或辯護人於法院調查證據時，知有第159 條第1 項不得
    為證據之情形，而未於言詞辯論終結前聲明異議者，視為有
    前項之同意，刑事訴訟法第159 條第1 項及第159 條之5 分
    別定有明文。次查傳聞法則之重要理論依據，在於傳聞證據
    未經當事人之反對詰問予以核實，乃予排斥，惟若當事人已
    放棄對原供述人之反對詰問權，於法院審判時表明同意該等
    傳聞證據可作為證據，或傳聞證據之情形，而未於言詞辯論
    終結前聲明異議者，基於證據資料愈豐富，愈有助於真實發
    現之理念，並貫徹刑事訴訟法修法加重當事人進行主義之精
    神，確認當事人對於證據能力有處分權之制度，傳聞證據經
    當事人同意作為證據，法院認為適當者，亦得為證據。經查
    ，上開被害人之陳述，均經當事人於本院準備程序中表示對
    於各該證據之證據能力均不爭執（見本院99年度訴字第102
    號卷〈下稱本院卷〉第105 、126 頁），另經本院於審理中
    一一踐行「告以要旨」程序，當事人於知悉上開證據係審判
    外陳述之情形下，對於各該證據亦均表示「沒有意見」，或
    僅就上開陳述是否真實表示意見，並未於言詞辯論終結前就
    證據能力聲明異議（見本院卷第166 頁以下），本院審酌此
    等證據資料製作時之情況，尚無違法不當及證明力明顯過低
    之瑕疵，認為以之作為證據應屬適當，故揆諸前開規定，應
    認均具有證據能力。
  (二)斟酌證據認定事實：
    1.被告購買如附表所示金飾9 次之事實：
      (1)證人子○○於本院審理期日當庭，就同案被告戊○○於
        每次搶奪金飾之後，均交其變賣予被告癸○○等情（變
        賣日期、次數另予參酌認定如後述）之證述，就證述之
        外部形式觀之，本院當庭閱聽子○○證述時之情狀，其
        語詞堅定而流暢自然，所敘述之情節脈絡分明，回答所
        有提問並無掩飾、遲疑、沉默或岔開問題等情事，認其
        證述具有外部形式之可信性；且就其實質內容而言，核
        與證人戊○○及被害人丁○○、傅彭秋瑛、乙○○○、
        庚○○○、己○○○、甲○○、辛○○、丙○○、壬○○等人於警詢，及被害人丁○○、傅彭秋瑛、丙○○等
        人於偵詢所述情節相符，故本院認其證述為可信。
      (2)按被害人對自己被搶之情節記憶最為深刻，查被害人丁○○、傅彭秋瑛、乙○○○、庚○○○、己○○○、甲○○、辛○○、丙○○、壬○○等人於警詢，及被害人
        丁○○、傅彭秋瑛、丙○○等人在偵訊中之陳述，均明
        確指述自己被搶奪之時間如附表所示。雖證人即同案被
        告子○○證稱其持金飾至日月發銀樓變賣予被告癸○○
        時，除第1 次（98年5 月1 日，非本件起訴範圍）外，
        均未經登記，而不能明確記憶變賣時間及次數；而另一
        證人即行搶者戊○○證稱其搶奪得手當天即將搶得之金
        飾交子○○至日月發銀樓變賣，自亦無法清楚回憶其搶
        奪及變賣之時間及次數（以上2 人之證述，子○○部分
        詳見苗檢98偵5275號卷第181 至184 頁，本院卷第94至
        98 、152至159 、187 至188 、193 至195 頁；戊○○
        部分詳見臺中地檢98偵緝1786號卷第46至47頁，苗檢98
        偵4532號卷第157 至159 頁，98偵5275號卷第182 至18
        5 、199 至200 頁，本院卷第94至98、187 至188 、19
        3 至195 頁），惟仍得依被害人明確之指述而認定被告
        癸○○收買金飾之時間、次數，應如附表所示之9 次。
    2.被告明知所買受金飾為贓物之事實：
      此節經證人即持金飾至日月發銀樓變賣之子○○於偵訊及
      本院審理期日之證述一再明確指出：被告癸○○於我第3
      、4 次（起訴意旨認第4 次起之變賣始為故買贓物）去變
      賣時，曾經提醒我說變賣的項鍊都斷了，可能是搶來的，
      要我不要再幫他們變賣了，但我之後再過去變賣，日月發
      銀樓還是照收等語（詳苗檢98偵5275號卷第182 頁）；我
      拿（去賣）的時候是一把，就這樣一坨，拿給老闆（即被
      告癸○○）的時候，老闆前幾次應該有看到斷項鍊，然後
      他事後他是有跟我講這些東西可能來路不明等語（詳本院
      卷第158 頁），依此，足見被告癸○○明知其所買受如附
      表所示9 次之金飾，係屬贓物。
    3.其他不影響本件事實認定之證述：
      被告所舉證人陳文堂於本院審理中之證述關於銀樓同業收
      買金飾之一般作法，以說明被告對證人子○○變賣金飾之
      登記方式係屬合理等事項，因本院認定被告所提出登記資
      料2 張，非屬本件附表所示之買受事件（詳如後述），故
      證人陳文堂之上開證述縱使屬實，亦與本件犯罪是否成立
      無涉，爰不予斟酌。
  (三)認定事實之結論：被告既明知如附表所之金飾係屬贓物，而
    仍予以買受，則其如附表所示之故買贓物犯行，應屬成立。
  (四)對於被告辯解本院之判斷：
    1.被告之辯解：
      被告癸○○矢口否認有起訴書所載之故買贓物犯行，辯稱
      略稱：其向子○○收購金項鍊8 次，每次均有按照程序詢
      問是否為子○○所有，確認無誤後才會收購，其並不知子
      ○○拿來變賣之金項鍊係贓物等語。
    2.對被告辯解不採信之理由：
      被告提出登記資料2 張（見本院卷第141 、142 頁），經
      提示予證人子○○，惟子○○指出，僅第1 次即98年5 月
      1 日（第142 頁部分）出售金飾有經登記及其本人簽名，
      其餘各次均未登記，而98年4 月6 日（第141 頁部分）非
      其本人簽名，因此，被告之辯解顯與證人證述之情節互不
      相符。本院審酌：(1)證人子○○之證述為可信如前述；(2)
      本院依證人子○○所指出98年4 月6 日之簽名及身分證號
      碼之書寫上差異（與證人所自承親自書寫之98年5 月1 日
      部分）相互比對結果，其兩者之簽名及身分證號碼之書寫
      方法有明顯不同，顯非同一人所書寫等上述二項理由，認
      被告所辯不具可信性，顯不可採，依此則被告所提出之資
      料2 張，皆非附表所示之買受金飾之事件之紀錄，自不能
      影響上開事實認定。
二、論罪科刑之理由：
  (一)被告成立之犯罪：
    核被告如附表所示9 次買受金飾之所為，均係犯刑法第349
    條第2 項之故買贓物罪。而其所犯上開9 罪，犯意各別，行
    為不同，應予分論併罰。
  (二)量刑理由之說明：
    審酌被告前無犯罪紀錄，有被告前案紀錄表1 份在卷可稽，
    素行尚佳，被告不以合法途徑獲取正當利益及財物，竟貪圖
    私利而故買贓物，顯欠缺對他人財產權之尊重，造成原所有
    人追贓困難，助長財產犯罪之歪風，及其犯罪目的、手段等
    一切情狀，量處如主文所示之刑，並諭知易科罰金之折算標
    準，並定其應執行之刑如主文所示。又司法院大法官會議於
    98年6 月19日作成釋字第662 號解釋：「中華民國九十四年
    二月二日修正公布之現行刑法第四十一條第二項，關於數罪
    併罰，數宣告刑均得易科罰金，而定應執行刑之刑逾六個月
    者，排除適用同條第一項得易科罰金之規定部分，與憲法第
    二十三條規定有違，並與本院釋字第三六六號解釋意旨不符
    ，應自本解釋公布之日起失其效力。」故對於數罪併罰，數
    宣告刑均得易科罰金，定應執行之刑超過6 個月之案件，參
    照司法院釋字第366 號、第662 號解釋意旨，仍得易科罰金
    ；另刑法第41條於98年12月30日經總統令修正公布，於99年
    1 月1 日生效，該條第8 項明定於數罪併罰之數罪均得易科
    罰金，其應執行之刑逾6 個月者，亦適用之，即同此旨。被
    告癸○○前揭故買贓物行為後，該易科罰金之法律有變更，
    依刑法第2 條第1 項但書規定，適用裁判時法律較有利於被
    告癸○○，故就其執行刑定其易科罰金之折算標準。
據上論斷，應依刑事訴訟法第299 條第1 項前段、刑法第2 條第
1 項但書、第349 條第2 項、修正後第41條第1 項前段、第8 項
、第51條第5款，刑法施行法第1 條之1 ，判決如主文。
本案經檢察官唐先恆到庭執行職務。
中    華    民    國    99    年    5     月    5     日
                  刑事第二庭    審判長法  官  楊清益
                                      法  官  蔡志宏
                                      法  官  魏宏安
以上正本證明與原本無異。
如不服本判決應於收受判決後10日內向本院提出上訴書狀，並應
應敘述具體理由。其未敘述上訴理由者，應於上訴期間屆滿後20
日內向本院補提理由書( 均須按他造當事人之人數附繕本) 「切
勿逕送上級法院」。告訴人或被害人如對本判決不服者，應具備
理由請求檢察官上訴，其上訴期間之計算係以檢察官收受判決正
本之日期為準。
                                      書記官  張玉楓
中    華    民    國    99    年    5     月    5     日
附錄本判決論罪科刑依據之法條：
中華民國刑法第349條第2項
搬運、寄藏、故買贓物或為牙保者，處5 年以下有期徒刑、拘役
或科或併科1 千元以下罰金。
附表：
┌──┬─────┬───────┬───┬──────────┬─────┐
│編號│搶奪時間  │搶奪地點      │被害人│搶奪及其後之贓物犯行│宣告刑    │
├──┼─────┼───────┼───┼──────────┼─────┤
│  1 │98年5月21 │苗栗縣後龍鎮北│丁○○│戊○○騎乘重型機車，│癸○○故買│
│    │日上午10時│龍里田心35號前│      │搶奪騎乘車號753-DJY │贓物，處有│
│    │40分許    │              │      │號重型機車之丁○○頸│期徒刑參月│
│    │          │              │      │部之金項鍊1條（重約4│，如易科罰│
│    │          │              │      │、5錢），於拉扯間， │金，以新臺│
│    │          │              │      │金項鍊斷裂，其中一小│幣壹仟元折│
│    │          │              │      │截掉落地上為丁○○拾│算壹日。  │
│    │          │              │      │回。戊○○得手後，將│          │
│    │          │              │      │金項鍊交由子○○持往│          │
│    │          │              │      │「日月發銀樓」變賣，│          │
│    │          │              │      │得款（金額不詳）花用│          │
│    │          │              │      │殆盡。              │          │
├──┼─────┼───────┼───┼──────────┼─────┤
│  2 │98年5月28 │苗栗市○○街  │傅彭秋│戊○○騎乘黑色重型機│癸○○故買│
│    │日上午9時5│205號前       │瑛    │車，搶奪傅彭秋瑛頸部│贓物，處有│
│    │分許      │              │      │之金項鍊1條（重約7錢│期徒刑參月│
│    │          │              │      │）。得手後交由子○○│，如易科罰│
│    │          │              │      │持往「日月發銀樓」變│金，以新臺│
│    │          │              │      │賣。                │幣壹仟元折│
│    │          │              │      │                    │算壹日。  │
├──┼─────┼───────┼───┼──────────┼─────┤
│  3 │98年6月1日│苗栗縣後龍鎮新│曲薛玉│戊○○騎乘重型機車，│癸○○故買│
│    │下午4時50 │港路205之3號前│蘭    │搶奪騎電動車之曲薛玉│贓物，處有│
│    │分許      │              │      │蘭頸部之金項鍊1條（ │期徒刑參月│
│    │          │              │      │重約3錢多）。得手後 │，如易科罰│
│    │          │              │      │，交由子○○持往「日│金，以新臺│
│    │          │              │      │月發銀樓」變賣。    │幣壹仟元折│
│    │          │              │      │                    │算壹日。  │
├──┼─────┼───────┼───┼──────────┼─────┤
│  4 │98年6月間 │苗栗市新川里龍│黃彭秀│戊○○騎乘重型機車搶│癸○○故買│
│    │某日上午10│岡道1號後方道 │梅    │奪庚○○○頸部之金項│贓物，處有│
│    │時許      │路            │      │鍊1條。得手後交由謝 │期徒刑參月│
│    │          │              │      │標志持往「日月發銀樓│，如易科罰│
│    │          │              │      │」變賣，得款（金額不│金，以新臺│
│    │          │              │      │詳）花用殆盡。      │幣壹仟元折│
│    │          │              │      │                    │算壹日。  │
├──┼─────┼───────┼───┼──────────┼─────┤
│  5 │98年6月23 │臺中縣后里鄉三│黃洪美│戊○○騎乘竊得之車號│癸○○故買│
│    │日下午6時 │豐路269巷14號 │玉    │JWM-692 號重型機車，│贓物，處有│
│    │15分許    │前            │      │搶奪徒步之己○○○頸│期徒刑參月│
│    │          │              │      │上之金項鍊1 條。得手│，如易科罰│
│    │          │              │      │後交由子○○持往「日│金，以新臺│
│    │          │              │      │月發銀樓」變賣（賣得│幣壹仟元折│
│    │          │              │      │金額不詳）。        │算壹日。  │
├──┼─────┼───────┼───┼──────────┼─────┤
│  6 │98年7月9日│苗栗縣後龍鎮成│甲○○│戊○○騎乘當天在後龍│癸○○故買│
│    │上午11時45│功路393號前   │      │火車站竊得之車號IHN │贓物，處有│
│    │分許      │              │      │－931 號重型機車，徒│期徒刑參月│
│    │          │              │      │手搶奪騎乘機車之王禮│，如易科罰│
│    │          │              │      │妹頸部之金項鍊1 條（│金，以新臺│
│    │          │              │      │重約6 、7 錢，附心型│幣壹仟元折│
│    │          │              │      │金墜子重約2 錢）。得│算壹日。  │
│    │          │              │      │手後，將機車騎回原處│          │
│    │          │              │      │停放，搶得之贓物則交│          │
│    │          │              │      │由子○○持往「日月發│          │
│    │          │              │      │銀樓」變賣，得款（金│          │
│    │          │              │      │額不詳）花用殆盡。  │          │
├──┼─────┼───────┼───┼──────────┼─────┤
│  7 │98年7月11 │苗栗縣竹南鎮光│辛○○│戊○○騎乘其於當日在│癸○○故買│
│    │日下午5時 │復路北地下道之│      │竹南火車站竊得之車號│贓物，處有│
│    │40分許    │機車道        │      │MYD －318 號重型機車│期徒刑參月│
│    │          │              │      │，徒手搶徒步之辛○○│，如易科罰│
│    │          │              │      │之皮包1 只（內有1,50│金，以新臺│
│    │          │              │      │0 元、零錢若干）、金│幣壹仟元折│
│    │          │              │      │項鍊1 條。得手後，將│算壹日。  │
│    │          │              │      │皮包棄置於竹南鎮內某│          │
│    │          │              │      │道路旁，金項鍊交由謝│          │
│    │          │              │      │標志持往「日月發銀樓│          │
│    │          │              │      │」變賣，得款（金額不│          │
│    │          │              │      │詳）朋分花用殆盡。  │          │
├──┼─────┼───────┼───┼──────────┼─────┤
│  8 │98年7月12 │臺中縣后里鄉墩│丙○○│戊○○騎乘同日下午4 │癸○○故買│
│    │日晚上8時 │東村福德路161 │      │時35分許竊得之車號IW│贓物，處有│
│    │35分許    │巷1號前       │      │N-988 號重型機車，搶│期徒刑參月│
│    │          │              │      │奪騎腳踏車之丙○○置│，如易科罰│
│    │          │              │      │於腳踏車左把手之皮包│金，以新臺│
│    │          │              │      │1 個（內有現金3,500 │幣壹仟元折│
│    │          │              │      │元、美金500 元、黃金│算壹日。  │
│    │          │              │      │戒指2 個、NOKIA 牌行│          │
│    │          │              │      │動電話機2支 ）。得手│          │
│    │          │              │      │後，現金供己花用，黃│          │
│    │          │              │      │金戒指2 個則交由謝標│          │
│    │          │              │      │志持往「日月發銀樓」│          │
│    │          │              │      │變賣，得款（金額不詳│          │
│    │          │              │      │）分給子○○3,000 元│          │
│    │          │              │      │之酬勞，餘款由自己花│          │
│    │          │              │      │用，其餘物品則於逃逸│          │
│    │          │              │      │途中丟棄。          │          │
├──┼─────┼───────┼───┼──────────┼─────┤
│  9 │98年7月22 │苗栗縣銅鑼鄉永│壬○○│戊○○騎乘重型機車，│癸○○故買│
│    │日上午7時 │樂路2之11號對 │      │徒手搶奪騎乘腳踏車之│贓物，處有│
│    │50分許    │面            │      │壬○○脖子上之金項鍊│期徒刑參月│
│    │          │              │      │1條（價值約3萬元）。│，如易科罰│
│    │          │              │      │得手後，交由子○○持│金，以新臺│
│    │          │              │      │往「日月發銀樓」變賣│幣壹仟元折│
│    │          │              │      │，得款2萬2,000元，郭│算壹日。  │
│    │          │              │      │得才分給子○○4,000 │          │
│    │          │              │      │元，所餘1萬8,000元自│          │
│    │          │              │      │行花用殆盡。        │          │
└──┴─────┴───────┴───┴──────────┴─────┘

司法院資訊處製作；財團法人民間司法改革基金會備份。
